臺灣彰化地方法院彰化簡易庭民事判決
                                    108年度彰簡字第684號
原      告  陳春雅  

訴訟代理人  陳建良律師
複  代理人  陳柏宏律師
被      告  許坤福  
            楊晁岳  
            許漢章  
            許漢彬  
            簡清福  
            姚許彬  
上  一  人
訴訟代理人  蘇素花  
上列當事人間請求分割共有物事件，本院於民國110年3月16日言
詞辯論終結，判決如下：
    主      文
兩造共有坐落彰化縣○○鎮○○段○○○地號土地（面積一一九八點○一
平方公尺），應按附圖一（即彰化縣和美地政事務所民國一○九
年十一月六日和土測字第一八二○號土地複丈成果圖）所示方法
分割：編號甲部分面積九一點七二平方公尺土地分歸被告許漢章
取得；編號乙部分面積七九點五二平方公尺土地分歸被告許漢彬
取得；編號丙部分面積一二八點二六平方公尺土地分歸被告姚許
彬取得；編號丁部分面積二九九點五○平方公尺土地分歸被告許
坤福、楊晁岳共同取得，並按應有部分比例各二分之一維持共有
；編號戊部分面積五九九點○一平方公尺土地分歸原告、被告簡
清福共同取得，並按應有部分比例分別為十二分之一、十二分之
十一維持共有；並依附表二所示價額互為找補。
訴訟費用由兩造依附表一所示應有部分之比例負擔。 
    事實及理由
一、本件被告簡清福、楊晁岳均經合法通知，未於最後一次言詞
    辯論期日到場，查無民事訴訟法第386條所列各款情形，爰
    依原告之聲請，由其一造辯論而為判決。
二、原告主張：兩造共有坐落彰化縣○○鎮○○段000地號土地（使
    用分區：鄉村區，使用地類別：乙種建築用地，面積1,198.
    01平方公尺，下稱系爭土地），應有部分如附表一所示。因
    系爭土地之使用目的並非不能分割，兩造間亦未定有不分割
    之協議，爰依民法第823條、第824條之規定提起本件訴訟等
    語。並聲明：如主文第1 項所示。
三、被告方面：
（一）被告許坤福、許漢章、許漢彬、姚許彬均表示：對於原告
      所提之分割方案沒有意見，超過與不足持分部分同意以每
      坪新臺幣（下同）35,000元找補方式處理等語。
（二）被告楊晁岳未於最後言詞辯論期日到場，然前曾到庭陳稱
      ：我要與被告許坤福分割成1筆，並維持共有等語。
（三）被告簡清福未於最後言詞辯論期日到場，惟曾以民事陳述
      意見狀陳明：願意與原告就如附圖編號戊部分之土地維持
      共有等語。
四、得心證之理由：
（一）原告主張系爭土地為兩造所共有，應有部分如附表一所示
      ，兩造無不分割之約定，復不能以協議定分割之方法，業
      據其提出土地登記第一類謄本、地籍圖謄本、現狀照片等
      為證，且為到庭被告所不爭執，而其餘被告已於相當時期
      受合法之通知，而於言詞辯論期日不到場，亦未提出準備
      書狀爭執，依民事訴訟法第436條第2項、第280條第3項前
      段準用同條第1項前段之規定，視同自認，堪信為真。
（二）按各共有人，除法令另有規定外，得隨時請求分割共有物
      。但因物之使用目的不能分割或契約訂有不分割之期限者
      ，不在此限，民法第823條第1項定有明文。是原告自得依
      法提起本件訴訟請求分割共有物。
（三）次按共有物之分割，依共有人協議之方法行之；分割之方
      法不能協議決定，或於協議決定後因消滅時效完成經共有
      人拒絕履行者，法院得因任何共有人之請求，命為下列之
      分配：一、以原物分配於各共有人。但各共有人均受原物
      之分配顯有困難者，得將原物分配於部分共有人；以原物
      為分配時，因共有人之利益或其他必要情形，得就共有物
      之一部分仍維持共有，民法第824條第1項、第2項第1款、
      第4項分別定有明文。又按共有物分割方法，法院應斟酌
      當事人之聲明、共有物之性質、經濟效用及全體共有人之
      利益等公平決之，不受當事人主張之拘束（最高法院69年
      度台上字第3100號判決意旨參照）。經查，系爭土地上有
      被告等人所有之建物，其分佈情形如附圖二（即彰化縣和
      美地政事務所108年10月16日和土測字第1488號土地複丈
      成果圖）所示，其中門牌號碼彰化縣○○鎮○○路00巷0號建
      物（即附圖二編號A）為被告許漢章所有；同巷4號建物（
      即附圖二編號B）為被告許漢彬所有；同巷10號建物（即
      附圖二編號E1）為被告簡清福所有；同鎮北美路74號建物
      （即附圖二編號C）為被告姚許彬所有；同鎮北美路72巷3
      號建物（即附圖二編號D）為被告楊晁岳與許坤福共有等
      情，經本院會同兩造及彰化縣和美地政事務所人員至現場
      履勘屬實，並有本院勘驗筆錄、附圖二、現場照片在卷可
      稽，且為兩造所不爭執，堪予認定。本院審酌原告及所提
      出之分割方案，各共有人所分配到之土地均與目前系爭土
      地之使用現況相符，系爭土地上之現有建物均能獲得保存
      ，又其各自取得之土地尚屬方正、完整，並均與道路相鄰
      ，有助於未來之使用、發展，且有利於土地之經濟效用，
      又到庭之被告均表示對於此分割方案沒有意見，故本院認
      原告所提出之分割方案符合系爭土地分割之整體效益及共
      有人全體之利益，應可採取。
（四）又按以原物為分配時，如共有人中有未受分配，或不能按
      其應有部分受分配者，得以金錢補償之，民法第824條第3
      項亦有明文。又共有物之原物分割，依民法第825條規定
      定觀之，係各共有人就存在於共有物全部之應有部分互相
      移轉，依各共有人取得各自分得部分之單獨所有權，以原
      物為分配時，倘分得價值較高及分得價值較低之共有人均
      為多數時，該每一分得價值較高之共有人即應就其補償金
      額對於分得價值較低之共有人全體為補償，並依各該短少
      部分之比例，定其給付金額，方符共有物原物分割為共有
      物應有部分相互移轉之本旨（最高法院85年度台上字第26
      76號判決意旨參照）。本件依原告所提出之分割方案，將
      造成被告姚許彬所分配之土地面積較其原應有部分換算後
      之面積短少21.5平方公尺，被告許漢章、許漢彬則各增加
      16.85平方公尺、4.65平方公尺，而本件被告許漢章、許
      漢彬及姚許彬均同意按每坪35,000元之方式找補。本院認
      為上述增減面積不大，為避免由鑑定機構鑑定必須再支出
      鑑定費用而將費用轉嫁各共有人，且分配到之土地因而有
      短少或增加之被告亦均同意此計算基準，故以此作為補償
      基準，應不失為客觀可行的方法，據此計算，應各提出補
      償及受償之價額即如附表二所示（元以下均四捨五入）。
（五）另按實施建築管理前或民國60年12月22日建築法修正前建
      造完成之建築基地，其申請分割者，得以土地登記規則第
      70條第2項（即修正後第79條第3項）所列文件辦理；建築
      基地之土地經法院判決分割確定，申請人檢附法院確定判
      決書申辦分割時，地政機關應依法院判決辦理，建築基地
      法定空地分割辦法第5條第2項、第6條分別定有明文。可
      見建築管理前建造完成之建物，或新舊違章建築非屬建築
      法第11條所稱之建築基地，自無建築基地法定空地分割辦
      法之適用，亦即不適用法定空地之管制，得逕行分割。本
      件系爭土地上雖有已辦理保存登記之建物1棟，然該建物
      乃屬未實施建築管理地區並於非都市土地編定公告前已興
      建之建築物等情，有彰化縣和美鎮公所110年1月18日和鎮
      建字第1100001139號函在卷可憑，是本件應無建築基地法
      定空地分割辦法之適用，附此敘明。
（六）從而，本院衡量系爭土地之地形、面積、兩造使用系爭土
      地之現況、位置、應有部分比例所占之面積與其等各自之
      意願、使用效益等一切情狀，認按附圖一（即彰化縣和美
      地政事務所109年11月6日和土測字第1820號土地複丈成果
      圖）所示方案分割系爭土地，面積不足部分則互為找補，
      尚屬妥適、合理，爰判決分割如主文第1項所示。
五、按因共有物分割、經界或其他性質上類似之事件涉訟，由敗
    訴當事人負擔訴訟費用顯失公平者，法院得酌量情形，命勝
    訴之當事人負擔其一部，民事訴訟法第80條之1定有明文。
    本院考量系爭土地係因兩造無法協議分割而涉訟，依前開說
    明，認本件訴訟費用應由兩造按其應有部分比例負擔為適當
    ，爰判決如主文第2項所示。
六、訴訟費用負擔之依據：民事訴訟法第80條之1、第85條第1項
    但書。
中　　華　　民　　國　 110　　年　　4 　　月　　8 　　日
                  臺灣彰化地方法院彰化簡易庭
                      法　官　李欣恩
以上正本係照原本作成。　　　　　　　　　　　　　　　　　
如不服本判決，應於送達後20日內，向本院提出上訴狀並表明上
訴理由，如於本判決宣示後送達前提起上訴者，應於判決送達後
20日內補提上訴理由書（須附繕本）。
中　　華　　民　　國　　110 　年　　4 　　月　　8 　　日
                      書記官   石坤弘

附表一： 
編號 共有人 應有部分 1 許坤福 1/8 2 楊晁岳 1/8 3 許漢章 1/16 4 許漢彬 1/16 5 簡清福 11/24 6 姚許彬 1/8 7 原告 1/24 

附表二（各共有人間相互找補價額表，單位：新臺幣，元以下四
捨五入）：
 應提出補償價額者   許漢章 許漢彬 應受補償價額者 178,400元 49,232元 姚許彬